臺灣高雄地方法院民事裁定
110年度消債清字第121號

聲  請  人  賴瑪莉  
0000000000000000


上列當事人因消費者債務清理事件聲請清算，本院裁定如下：
    主  文
聲請人賴瑪莉自中華民國一一○年十月二十七日下午四時起開始
清算程序。
命司法事務官進行本件清算程序。
    理  由
一、按債務人不能清償債務或有不能清償之虞者，得依本條例所
     定更生或清算程序，清理其債務；債務人於法院裁定開始
    更生程序或許可和解或宣告破產前，得向法院聲請清算；法
    院開始清算程序之裁定，應載明其年、月、日、時，並即時
    發生效力；法院開始更生或清算程序後，得命司法事務官進
    行更生或清算程序，必要時得選任律師、會計師或其他適當
    之自然人或法人1人為監督人或管理人，消費者債務清理條
    例（下稱消債條例）第3條、第80條前段、第83條第1項、第
    16條第1項分別定有明文。
二、聲請意旨略以：伊有不能清償債務情事，因債權人非金融機
    構，毋庸進行前置協商或調解程序，且未經法院裁定開始更
    生程序或許可和解或宣告破產，爰聲請清算等語。
三、經查：
  ㈠聲請人於107年度至109年度均無申報所得，名下無財產，有
    國泰人壽保險股份有限公司(下稱國泰人壽)保單解約金新臺
    幣（下同）67,413元，至南山人壽保險股份有限公司(下稱
    南山人壽)保單部分，要保人原為配偶張振耀，張振耀殁後
    ，要保人於110年3月17日變更為長子張孔維；又聲請人無業
    ，張孔維每月給付扶養費10,000元，前於97年8月29日領取1
    ,858,995元勞保老年給付，原每月領取4,653元國民年金老
    年年金，自109年1月起調整為每月領取4,797元，未領取其
    他補助或給付。另張振耀於110年2月18日殁，遺有房屋1筆
    、土地8筆及上海銀行存款312,647元、華南銀行存款26,826
    元，房地均由張孔維繼承，華南銀行存款由聲請人領取，用
    以支付張振耀之部分喪葬費，上海銀行存款則由張孔維領取
    ，用以支付張振耀生前之醫療及部分喪葬費，聲請人已辦理
    抛棄繼承等情，有108年至109年綜合所得稅各類所得資料清
    單及財產歸屬資料清單（卷第5頁、第18至19頁）、財產及
    收入狀況說明書及民事補正狀（卷第15至16頁、第143頁）
    、債權人清冊（卷第20頁）、戶籍謄本（卷第22頁）、勞工
    保險被保險人投保資料表（卷第41至42頁）、個人商業保險
    查詢結果表（卷第57頁）、財團法人金融聯合徵信中心前置
    協商專用債權人清冊（卷第9至13頁）、信用報告（卷第6至
    8頁）、社會補助查詢表（卷第101至103頁）、租金補助查
    詢表（卷第104頁）、勞動部勞動力發展署高屏澎東分署函
    （卷第71頁）、勞動部勞工保險局函（卷第69頁）、勞保局
    已領老年給付證明（卷第55頁）、存簿（卷第45至53頁、第
    61至66頁）、健保投保資料（卷第44頁）、收入切結書（卷
    第54頁）、張孔維簽立之切結書（卷第68頁）、國泰人壽函
    （卷第121至122頁）、南山人壽函（卷第123至124頁）等附
    卷可參。依聲請人上述工作、收入情形，聲請人僅有子女每
    月給付之扶養費及領取之國民年金老年年金共計14,797元（
    計算式：10,000＋4,797＝14,797），可供運用。
  ㈢關於聲請人必要生活費用部分，聲請人主張每月支出13,113
    元（無房屋租金）乙情。按債務人必要生活費用，以最近1
    年衛生福利部或直轄市政府所公告當地區每人每月最低生活
    費1.2倍定之，消債條例第64條之2第1項定有明文。本院參
    酌衛福部社會司所公告110年度高雄市最低生活費為13,341
    元，1.2倍即16,009元。又聲請人陳稱居住於長子張孔維所
    有房屋，是其無房屋費用支出，故計算其個人每月必要生活
    費時，即應自前開已包括居住費用在內之每月最低生活費用
    中，扣除相當於房屋支出所佔比例（大約為24.36％）。依此
    計算結果，聲請人每月之必要生活費應以12,109元為準【計
    算式：16,009×（1－24.36%）＝12,109】，逾此範圍難認必要
    。
  ㈣綜上所述，聲請人每月可運用收入約14,797元，扣除必要生
    活費12,109元後，尚餘2,688元。而聲請人目前負債總額為6
    2,463,949元（卷第72至100頁合作金庫資產管理股份有限公
    司陳報狀），扣除國泰人壽保單解約金後，以上開餘額按月
    攤還結果，至少約須1,934年【計算式：（62,463,949－67,4
    13）÷2,688÷12＝1,934】始能清償完畢，堪認聲請人確有不
    能清償債務之情事。從而，聲請人向本院聲請清算，應予准
    許，並命司法事務官進行本件清算程序。
四、依消債條例第11條第1 項、第83條第1 項、第16條第1 項，
    裁定如主文。
中　　華　　民　　國　　110 　年　　10　　月　　27　　日
              　　民事庭　　  法　官　李育信
以上正本係照原本作成。
本裁定不得抗告。
中　　華　　民　　國　　110 　年　　10　　月　　27　　日
  　                          書記官　何福添